臺灣新北地方法院刑事裁定
111年度聲字第12號
聲明異議人
即  受刑人  黃烈煌



上列聲明異議人即受刑人因賭博案件，對於臺灣新北地方檢察署
檢察官執行之處分（中華民國110年12 月13 日新北檢錫戊109 
執沒4960字第1100119217號函）聲明異議，本院裁定如下：
    主  文
聲明異議駁回。
    理  由
一、聲明異議意旨略以：聲明異議人即受刑人黃烈煌（下稱聲明
    異議人）於民國110年12 月21 日受領臺灣新北地方檢察署1
    10年12 月13 日新北檢錫戊109 執沒4960字第1100119217號
    （聲明異議狀誤載為107年6月6日檢執甲字第10700072730號
    ，應予更正）行政執行命令書1份，然依行政執行法第26條
    準用強制執行法第115條之1第1項（聲明異議狀誤載為第115
    條第1項，應予更正）規定：對於薪資或其他繼續性給付之
    債權所為強制執行，於債權人之債權額及強制執行費用額之
    範圍內，其效力及於扣押後應受及增加之給付。係適用於有
    收入之債務人，乃規定在外有工作收入、有財產之人所定之
    規定。聲明異議人在監所服刑，其保管金均由家屬接見寄入
    ，並非薪資所得，應不符合上開規定。又依行政執行法第3
    條規定，執行應依公平合理之原則，兼顧公共利益與人民權
    益之維護，以適當之方法為之，不得逾達成執行目的之必要
    限度，爰聲請勿就聲明異議人僅供日常生活必需之保管金為
    扣款云云。
二、按罰金、罰鍰、沒收及沒入之裁判，應依檢察官之命令執行
    之，此項執行，準用執行民事裁判之規定，刑事訴訟法第47
    0條第1項前段、第471條第1項分別定有明文；是檢察官執行
    沒收裁判時，應準用強制執行法之相關規定。又按受刑人作
    業所獲取之勞作金屬其額外收入，而保管金乃受刑人之親友
    贈與受刑人之財產，亦屬受刑人之財產，二者均得為檢察官
    執行沒收裁判而須追徵應沒收物價額時之強制執行標的（最
    高法院106年度台抗字第477號裁定意旨參照）。再按對受刑
    人應斟酌保健上之必要，給與飲食、物品，並供用衣被及其
    他必需器具；對受刑人應定期及視實際需要施行健康檢查，
    並實施預防接種等傳染病防治措施；罹急病者，應於附設之
    病監收容之，監獄行刑法第45條第1項、第51條第1項及第54
    條第1項各有明文；然於監獄實務上，在監（所）受刑人為
    達其基本生活需用，仍有其他因基於醫療及生活必需而須自
    備金錢之情形，故檢察官執行沒收時，自有酌留此項費用，
    以保障其基本生活所需之必要。關於酌留受刑人每月生活所
    需之金額，除部分收容人具特殊原因、醫療需求等因素，應
    由執行機關依法個別審酌外，建議收容人每月生活需求金額
    標準為新臺幣（下同）3,000元，有法務部矯正署107年6月4
    日法矯署勤字第10705003180號函可參。
三、經查：
  ㈠聲明異議人前因賭博案件，經本院以109 年度簡字第1061號
    判決有期徒刑3 月確定，未扣案之犯罪所得10萬元，於全部
    或一部不能沒收或不宜執行沒收，追徵其價額。嗣由臺灣新
    北地方檢察署檢察官依前揭確定判決執行上開犯罪所得沒收
    ，於110年12 月13 日以新北檢錫戊109 執沒4960字第11001
    19217號函指揮法務部矯正署臺北監獄新店分監，自聲明異
    議人之保管金、勞作金酌留其在監生活所需經費（3,000 元
    ）後，餘款匯送臺灣新北地方檢察署執行沒收。而法務部矯
    正署臺北監獄新店分監查明聲明異議人尚餘保管金5,537元
    及勞作金916元，依規定保留聲明異議人基本生活開銷3,000
    元，已扣其保管金2,537元及勞作金916元，共計3,453元，
    匯入指定專戶等情，有上開判決書、臺灣高等法院被告前案
    紀錄表各1 份可稽，並經本院調閱臺灣新北地方檢察署109
    年度執沒字第4960號全卷核閱無訛。
  ㈡聲明異議人既經本院確定判決諭知就未扣案之犯罪所得10萬
    元沒收，如全部或一部不能沒收時，追徵其價額，依前揭說
    明，聲明異議人作業所獲取之勞作金及家屬寄入之保管金既
    為其財產，檢察官自得為沒收裁判之強制執行。是檢察官為
    執行沒收裁判而以聲明異議人之財產即保管金為強制執行標
    的，核無不當。聲明異議意旨所稱薪資或其他繼續性給付（
    強制執行法第115 條之1）云云，係強制執行法中規範對於
    薪資或其他繼續性給付之債權所為強制執行之效力，係強制
    執行法就各種債權執行之規範。然本案執行沒收處分之執行
    標的非屬前開債權種類，自無適用餘地。是聲明異議人徒以
    保管金非其薪資所得，不得為檢察官執行沒收之標的，尚有
    誤會。
  ㈢且聲明異議人現在監所執行徒刑，日常膳宿均由監所提供，
    如有醫療必要，亦由監獄提供必要之醫治，且聲明異議人並
    無何特殊原因或醫療需求等因素致應提高酌留生活費用之情
    事。本件檢察官已酌留每月生活所需金額3,000元，若有多
    餘部分始執行沒收，顯已考量並酌留聲明異議人日常生活所
    需之金錢，無使其生活陷入困頓之虞。檢察官指揮本件執行
    沒收，就聲明異議人保管金扣除酌留數額所餘部分予以執行
    ，作為扣繳前開確定判決所宣告沒收之犯罪所得，並無過苛
    之虞，難謂有何違反公平合理原則、未兼顧公共利益與人民
    權益之維護，或逾達成執行目的之必要限度之情事，於法並
    無不合。聲明異議人援引行政執行法第3條規定，認檢察官
    之執行指揮不當，亦屬無據。
  ㈣綜上，聲明異議人以前詞指摘檢察官之執行指揮不當，並無
    理由，應予駁回。
四、據上論斷，應依刑事訴訟法第486條，裁定如主文
中　　華　　民　　國　　111 　年　　1 　　月　　11　　日
                  刑事第十庭  法  官 謝梨敏
上列正本證明與原本無異。
如不服本裁定，應於裁定送達後五日內敘明抗告理由，向本院提
出抗告狀。 
                              書記官  林蔚然
中　　華　　民　　國　　111 　年　　1 　　月　　12　　日